【裁判字號】    89,簡上,248
【裁判日期】    890901
【裁判案由】    給付貨款
【裁判全文】
臺灣臺中地方法院民事判決                      八十九年度簡上字第二四八號
    上  訴  人  丁  ○
    訴訟代理人  甲○○
    被上訴人    乙○○
右當事人間請求給付票款事件，上訴人對於中華民國八十九年四月二十四日本院豐原
簡易庭八十九年度豐簡字第二三○號第一審判決提起上訴，本院判決如左：
    主    文
上訴駁回。
第二審訴訟費用由上訴人負擔。
    事    實
甲、上訴人方面：
一、聲明：
   （一）原判決關於命上訴人給付超過新台幣（下同）貳拾萬元及其利息部分與其
         假執行之聲請均廢棄。
   （二）前開廢棄部分被上訴人在第一審之訴及其假執行之聲請均駁回。
二、陳述：除與原判決記載相同者，茲引用者外，另補稱：
    本件被上訴人執有以豐原市信用合作社豐南分社為付款人、發票日為民國（下同
    ）八十八年四月三十日、票面金額新台幣（下同）參拾捌萬捌仟元、票號ＨＮ0
    000000號之支票一紙，係上訴人於八十八年二月間所簽發，借予訴外人甲
    ○○持向訴外人丙○○借款用，當時丙○○以資金不足為由，僅先借給甲○○貳
    拾萬元，剩餘壹拾捌萬捌千元待有資金後再交付。嗣後丙○○均以沒錢為由，未
    交付餘額。甲○○與丙○○間之交易票據，包含本件系爭票據，丙○○均交由被
    上訴人向台灣台中地方法院聲請支付命令。本件兩造互不相識，且無交易關係，
    被上訴人提起本件訴訟，竟僅對上訴人請求給付票款，未對丙○○一併請求，顯
    被上訴人與丙○○間有所勾串。故而被上訴人取得系爭支票顯有票據法第十三條
    後段所規定之惡意，又其取得系爭支票係以無對價或不相當之對價取得，依票據
    法第十四條第二項之規定，不得享有優於其前手即丙○○之權利。綜上所述，本
    件被上訴人之請求超過貳拾萬元部分之本息及假執行之聲請，均無理由，原判決
    書疏未詳查，遽予被上訴人勝訴判決，顯有不當，請求將原判決超過貳拾萬元部
    分之本息及假執行之聲請部分均廢棄。
三、證據：聲請訊問證人丙○○、甲○○。
乙、被上訴人方面：
一、聲明：如主文所示。
二、陳述：除與原判決記載相同者，茲引用者外，另補稱：
    系爭支票是丙○○持向其借款而交付，其有拿參拾捌萬捌仟元予丙○○等語。
三、證據：聲請訊問證人丙○○。
    理    由
一、本件被上訴人於原審起訴主張：其執有上訴人簽發，付款人為豐原市信用合作社
    豐南分社，發票日為八十八年四月三十日，票面金額參拾捌萬捌仟元，票號ＨＮ
    0000000號之支票一紙，詎被上訴人於八十八年四月三十日提示，竟遭退
    票，未獲支付，因此本於票款請求權，請求上訴人給付參拾捌萬捌仟元及自八十
    八年四月三十日起至清償日止，按年息百分之六計算之利息等語。上訴人則以系
    爭支票係上訴人於八十八年二月間所簽發，借予訴外人甲○○持向訴外人丙○○
    借款之用，當時丙○○以資金不足為由，僅先出借貳拾萬元，剩餘壹拾捌萬捌仟
    元待有資金後再付，然嗣後均未交付餘額，丙○○係以不相當之對價取得系爭票
    據。甲○○與丙○○間之交易票據，包含本件系爭票據，丙○○均交由被上訴人
    向台灣台中地方法院聲請支付命令。本件兩造互不相識，且無交易關係，被上訴
    人提起本件訴訟，竟僅對上訴人請求給付票款，未對丙○○一併請求，顯被上訴
    人與丙○○間有所勾串。被上訴人取得系爭支票顯有惡意，又其取得系爭支票係
    以無對價或不相當之對價取得，即不得享有優於其前手即丙○○之權利，依票據
    法第十三條但書、第十四條第二項之規定，應繼受前手權利之瑕疵等語，資為抗
    辯。
二、本件被上訴人主張：其執有前述上訴人所簽發之系爭支票一紙，經屆期提示不獲
    兌現之事實，業經其提出支票及退票理由單各一紙為證，上訴人對於上開支票及
    印章之真正均不爭執，被上訴人之主張自堪信為真實。是本件所應審究者，為被
    上訴人是否無對價或以不相當之對價取得系爭支票？被上訴人是否惡意取得系爭
    支票？經查：
（一）按當事人主張有利於己之事實，就其事實，有舉證之責任。民事訴訟法第二百
      七十七條定有明文。本件上訴人辯稱：被上訴人係以無對價或以不相當之對價
      取得系爭支票云云，惟上訴人就此事實未提出證據以資查調，且此事實業為被
      上訴人所否認，並主張：系爭支票，係因訴外人丙○○持之向其調現參拾捌萬
      捌仟元而交付，其有將參拾捌萬捌仟元交付予丙○○等語，且證人丙○○到庭
      經本院提示系爭支票亦結證稱：提示之支票我看過，這張票是我轉給被上訴人
      ，票是甲○○給我的，他拿票向我調現，扣掉之利息我拿貳萬多元。我把票又
      轉給被上訴人，向他調現參拾捌萬捌仟元，票是甲○○背書的，他告訴我是客
      票。我在票期前轉給被上訴人（詳參本院八十九年七月十四日準備程序筆錄）
      ，顯見被上訴人所主張其係以參拾捌萬捌仟元之對價取得系爭支票之事實可採
      。按被上訴人既是以票面金額參拾捌萬捌仟元之對價取得系爭票，顯是以相當
      之對價取得票據，上訴人抗辯被上訴人無對價或未以相當對價取得系爭票據，
      顯不可採。
（二）另按票據債務人不得以自己與發票人或執票人之前手間所存抗辯之事由，對抗
      執票人。但執票人取得票據出於惡意者，不在此限，票據法第十三條明文規定
      。票據行為係不要因行為，執票人不負證明關於給付之原因之責任。如票據債
      務人主張執票人取得票據出於惡意時，自應由該債務人負舉證之責。如不能舉
      證，則執票人之前手縱有惡意或重大過失而取得票據，票據債務人亦不得以之
      對抗執票人。查本件上訴人雖亦辯稱：被上訴人取得系爭票據，有票據法第十
      三條但書之惡意，其與丙○○有所勾串之事實，惟此事實為被上訴人所否認，
      並主張其取得系爭支票，係因丙○○持系爭支票向其調借現金參拾捌萬捌仟元
      而取得等語。經查：上訴人就上開被上訴人惡意取得系爭支票之抗辯，未能舉
      證以實其說，其抗辯自難遽採。且系爭支票係訴外人丙○○於票期前，持向被
      上訴人借款而轉讓交付予被上訴人之事實，已如前述，是縱上訴人抗辯丙○○
      於訴外人甲○○交付系爭支票借款時，僅支付借款貳拾萬元之事實為真，惟依
      前述票據之無因性，上訴人自不得以與執票人前手間之原因關係抗辯，對抗善
      意執票人之被上訴人。是上訴人抗辯被上訴人係惡意取得系爭支票，不得享有
      優於前手之票據權利，亦不可採。
（三）基上，上訴人本於票據法第十三條、第十四條第二項之規定，抗辯被上訴人無
      對價或未以相當對價取得系爭支票，且係惡意取得系爭支票，而抗辯被上訴人
      就系爭支票，不得對上訴人請求超過貳拾萬元及其利息部分，顯無理由，不應
      准許。
三、末按，在票據上簽名者，依票上所載文義負責；發票人應照票據文義擔保支票之
    支付；執票人向支票債務人行使追索權時，得請求自為付款提示之日起之利息，
    如無約定利率者，依年利六釐（即年息百分之六）計算，票據法第五條第一項、
    第一百二十六條、第一百三十三條分別明文規定。從而，執票之被上訴人依票據
    關係起訴請求發票人即上訴人給付參拾捌萬捌仟元及自八十八年四月三十日起至
    清償日止，按年息百分之六計算之利息，為有理由。又命清償票據上債務之判決
    ，應依職權宣告假執行，民事訴訟法第三百八十九條第一項第四款，亦定有明文
    。是原審為上訴人敗訴之判決，命其如數給付，並依職權宣告假執行，核無不合
    ，上訴意旨指摘原判決不當，求為廢棄改判，為無理由，應予駁回。
四、據上論結，本件上訴為無理由，依民事訴訟法第四百三十六條之一第三項、第四
    百四十九條第一項、第七十八條判決如主文。
中      華      民      國    八十九    年      九      月       一     日
                                     台灣台中地方法院民事第一庭
                                         審判長法官  吳  惠  郁
                                         法      官  廖  穗  蓁
                                         法      官  王  金  洲
右為正本係照原本作成。
本判決不得上訴。
中      華      民      國    八十九    年      九      月      一      日
                                         法院書記官


司法院資訊處製作；財團法人民間司法改革基金會備份。
